臺灣桃園地方法院刑事判決　　　　　　　93年度訴字第1842號
公　訴　人　臺灣桃園地方法院檢察署檢察官
被　　　告　丙○○　男　31歲.
指定辯護人　本院公設辯護人　戊○○
上列被告因強盜等案件，經檢察官提起公訴（93年度偵字第1645
8 號），本院判決如下：
    主  文
丙○○竊盜，處有期徒刑參月；扣案鑰匙壹支沒收。又意圖為自
己不法之所有，攜帶兇器以強暴，至使不能抗拒，而取他人之物
，處有期徒刑柒年貳月；扣案牛排刀壹支沒收。應執行有期徒刑
柒年參月；扣案鑰匙、牛排刀各壹支均沒收。
    事  實
一、丙○○意圖為自己不法之所有，於民國93年10月15日20時許
    ，在新竹縣新豐鄉重興村41鄰成德5 巷內，持其前於新竹縣
    湖口火車站附近撿拾他人丟棄而予先占之鑰匙1 支，竊取蔡
    明賢所有，現供己○○管領使用之車號MXL- 537號重型機車
    1 部及己○○所有置於機車上全罩式安全帽1 頂，得手後為
    防止遭警查緝，將前開機車車牌以黑色膠帶黏貼為車號MXL-
    597 號，供己作為代步之用。嗣於93年10月17日12時25分許
    ，丙○○頭戴前述竊得全罩式安全帽，騎乘竊得之機車，途
    經桃園縣楊梅鎮○○街211 號前，見丁○○獨行，認有機可
    乘，遂另基於意圖為自己不法所有犯意，持其於楊梅鎮○○
    街路旁撿拾他人丟棄而予先占，客觀上足供兇器使用之牛排
    刀1 支，趨前抵住郭女之腰部，並稱要搶劫皮包，喝令其不
    得抵抗。郭女見狀大聲呼救掙扎、拉扯，丙○○則再以刀抵
    臂均遭該牛排刀劃傷（傷害部分未據告訴及起訴）後，抱住
    郭女至使其無法抗拒，強劫其攜掛於右手之手提皮包1 個（
    內有女用化妝品及零錢），得手後即快步逃離現場，附近民
    眾見狀及聽聞郭女呼救聲，旋自後追趕丙○○約1 百公尺後
    ，至楊梅鎮○○街91號前，丙○○見無法逃離，乃將強劫之
    皮包丟於地上，並待於原地，遂於同日12時30分許為追趕民
    眾及據報前來警察逮捕查獲，當場並扣得其所有供犯罪所用
    鑰匙、牛排刀各1 支。
二、案經桃園縣政府警察局楊梅分局報請臺灣桃園地方法院檢察
    署檢察官偵查起訴。
    理  由
一、程序部分：被告以外之人於司法警察調查中陳述，性質上雖
    屬傳聞證據，惟依刑事訴訟法第231 條、第231 條之1 亦規
    定司法警察具有調查犯罪嫌疑人犯罪情形及蒐集證據等職權
    ，若其所作之筆錄毫無例外地全無證據能立，當非所宜。再
    者如被告以外之人於司法警察調查中之陳述，係在可信之特
    別情況下所為，且為證明犯罪事實之存否所必要，而於審判
    程序中，發生事實上無從為直接審理之原因時，仍不承認該
    陳述之證據適格，即有違背實體真實發現之訴訟目的，例外
    規定於同法第159 條之3 所列各款情形下，得採為證據。經
    查，被害人丁○○經本院三次合法傳拘無著，且被害經過僅
    有被害人親身體驗，故其陳述與犯罪事實的存否相關事實，
    並為證明該事實在實質上所必要。且其警詢陳述經過並沒有
    受到其他外力之影響，而具虛偽危險性，依前述規定，自得
    採為認定本件犯罪事實之證據，合先敘明。
二、訊據被告丙○○固坦承於上揭實地竊取前開機車，供己作為
    代步之用，及於前開時、地，搶奪被害人丁○○皮包，惟矢
    口否認有何加重強盜犯行，辯稱：牛排刀係其自郭女手中奪
    下，未持刀強盜郭女皮包云云。公設辯護人另辯稱：被告尚
    未取得財物，縱成立犯罪亦屬未遂；再者被害人尚未達到不
    能抗拒程度，故與刑法加重強盜罪構成要件不符云云。經查
    ：
(一)被告丙○○於前開時地，持撿拾他人丟棄而予先占之鑰匙1
    支，竊取蔡明賢所有，現供己○○管領使用之車號MXL- 537
    號重型機車1 部及己○○所有置於機車上全罩式安全帽1 頂
    ，得手後，供己作為代步之用事實，迭據被告於警詢及偵審
    中時供認在卷。核與證人即被害人己○○於本院審理時證述
    之情節相符（見本院卷第55、56頁）。並有被告所有竊取機
    車所用之鑰匙1 支扣案足稽。復有新竹縣警察局車輛協尋電
    腦輸入單、車輛車牌失竊作業- 查獲車輛認可資料、贓物認
    領保管單各1 紙及失竊機車照片4 張存卷足佐。故前揭被告
    竊取機車事實，除被告不利於己自白外，並有上述補強證據
    足資佐證，堪信被告自白與事實相符，被告此部分犯行應堪
    採信。
(二)上揭被告持刀搶劫被害人丁○○皮包之事實，迭據被告於警
    詢、檢察官聲請羈押時於本院值班法官訊問時、偵查中、準
    備程序及審理時供稱：我於93年10月17日12時25分左右，在
    楊梅鎮○○街211 號前，見到被害人自平價快炒店走出，要
    上車時，一時起貪念，就頭戴黑色安全帽，並持撿到牛排刀
    ，抵住被害人的腰部，並說我要搶劫把皮包交給我，被害人
    掙扎跟我拉扯並高喊搶劫，我就將刀抵住被害人頸部，被害
    人仍繼續掙扎、拉扯，我還是搶了她的皮包救逃離現場，跑
    了1 百多公尺左右，我看到後面有民眾追我，跑到楊梅鎮○○街91號前，就停下來並把皮包放在地上，即被民眾與據報
    趕來警察合力圍捕等語（見偵卷第5 頁、第41、42頁、本院
    93年度聲羈字第623 號卷第5 頁、本院卷第28頁、第119 至
    122 頁）。核與現場目擊民眾甲○○於本院審理行交互詰問
    時，結證稱：我在現場附近聽到有人喊搶劫，我就往聲音來
    的方向看過去，我看到有一個男人（被告）往前跑，後面有
    人在追他，我就跟著追過去，被害人還在原地，我們越過被
    害人去追這個男生，在追這個男生時，追到楊梅鎮○○街一
    家水電行前面時，他就被前面的人攔住，沒有再往前跑，當
    時我看到被告被攔住時，手上有拿一把小刀（牛排刀），但
    是他沒有反抗，有看到被告在被追到時，放一個小皮包在其
    旁邊地上等情相符（見本院卷第80至84頁）。且被告確係搶
    劫被害人丁○○之皮包後，經附近民眾追捕並報警，而為據
    報趕來員警與民眾合力圍捕查獲事實，亦據證人即前往逮捕
    被告之員警乙○○於本院審理行交付互詰問時結證在卷（見
    本院卷第51、52頁）。復有被告所有供強盜他人財物所用之
    牛排刀1 把扣案可徵。
(三)另被害人丁○○前述遭強盜財物經過，亦據被害人丁○○於
    警詢時指述：我於93年10月17日下午12時25分許，在楊梅鎮
    ○○街211 號前遭1 名陌生男子持1 把牛排刀抵住腰部，喝
    令我不准動，然後我就尖叫並高喊搶劫，之後這名男子用刀
    抵住我的頸部並抱住我，想將我的皮包搶走，我也抵抗而與
    歹徒拉扯，過程中我脖子被丙○○劃了1 刀及右手臂也被刀
    不規則劃傷，但是皮包還是被搶走了，歹徒並往楊梅鎮○○
    街方向逃逸，有民眾跟著去追並報警，後來皮包被警方找了
    回來等情在卷（見偵卷第9 頁背面、第10頁）。互核被害人
    於警詢指訴與被告供述、目擊證人甲○○證述主要情節相符
    ；且被害人丁○○於掙扎、拉扯中所受上述傷害，亦有被害
    人受傷照片4 張附卷可憑（見偵卷第17、18頁）。故被害人
    於警詢時指述與事實相符，並具有可信特別情況，且為證明
    犯罪事實所必要，應堪採信。另被告辯稱：扣案牛排刀1 把
    係奪自被害人丁○○手中云云，惟查該牛排刀係被告前於楊
    梅鎮○○街路旁撿拾他人丟棄而予先占之物事實，已據被告
    迭於警詢、檢察官聲請羈押時於本院值班法官訊問時、偵查
    中、準備程序供稱：牛排刀是在楊梅鎮○○街路旁撿到的等
    語（見偵卷第5 頁、第41、42頁、本院93年度聲羈字第623
    號卷第5 頁、本院卷第28頁），是扣案牛排刀1 把，係被告
    所有供犯罪所用之物無疑，被告所辯，要係避重就輕之詞，
    不足採信。至被告、公設辯護人聲請傳喚被害人丁○○到庭
    對質，然查被害人丁○○經本院三次合法傳拘無著，且本案
    事實已臻明確，本院認無再行傳喚之必要，併此敘明。
(四)另公設辯護人雖辯稱：被告尚未取得財物，縱成立犯罪亦屬
    未遂；另被害人尚未達到不能抗拒程度，故被告上揭搶劫與
    刑法加重強盜罪構成要件不符云云。惟查：被告強盜被害人
    小皮包後，逃離現場經民眾追捕約1 百多尺遭圍捕時，始將
    小皮包丟棄在地上，已如前述，被告顯已將強盜所得小皮包
    完全置於己力支配下，顯已達既遂程度無疑。復按強盜罪所
    施用之強暴、脅迫手段，祇須足以壓抑被害人之抗拒，使其
    喪失意思自由為已足，縱令被害人實無抗拒行為，仍於強盜
    罪之成立不生影響，最高法院30年上字3023號著有判例可資
    參照。被告見被害人獨行，於其上車之際，持客觀上足為兇
    器之牛排刀1 支行搶，足認其主觀上有強盜之犯意。衡情按
    一般人尤其婦女見歹徒持刀，鮮敢抗拒，被告意在對被害人
    行搶，其持刀抵住被害人身體，應堪認已實施強暴行為，雖
    被害人本能反應呼救掙扎、拉扯，且被害人於反抗過程中尚
    遭刀割致其成傷，足見被告所使用強暴手段，客觀上已足以
    壓抑被害人之抗拒，使其喪失意思自由之程度甚明。是被告
    之行為已至強盜行為無疑，公設辯護人所稱，容有誤會。綜
    上，本件事證明確，被告上開所辯不足採信，其犯行堪以認
    定。
三、查牛排刀依社會一般觀念可使人之生命、身體、健康發生危
    險之器具，自不失為兇器之一種。核被告所為，係犯刑法第
    320 條第1 項竊盜罪、同法第330 條第1 項之攜帶兇器強盜
    罪。被告所犯上開二罪，犯意各別，行為互殊，罪名互異，
    應分論並罰。爰審酌被告年輕力強卻不走正途，竊取他人財
    物，並持兇器以暴力之手段強取婦女財物，其犯罪動機及手
    段惡劣，並對於社會安全造成重大傷害，暨犯後態度等一切
    情狀，分別量處如主文所示之刑，並定其應執行之刑。又扣
    案鑰匙、牛排刀各1 支，係被告所有，分別供持以犯罪所用
    之物，已如前述，應依刑法第38條第1 項第2 款宣告沒收。
    另扣案全罩式安全帽1 頂，並非被告所有，爰不併予宣告沒
    收，附此敘明。
據上論斷，應依刑事訴訟法第299 條第1 項前段，刑法第320 條
第1 項、第330 條第1 項、第51條第5 款、第38條第1 項第2 款
，罰金罰鍰提高標準條例第1 條前段，判決如主文。
本案經檢察官趙燕利到庭執行職務。
中　　華　　民　　國　　94　　年　　2 　　月　　22　　日
                  刑事第五庭    審判長法　官　潘政宏
                                      法  官  張明儀
                                      法  官  邱滋杉
以上正本證明與原本無異。
如不服本判決，應於送達後10日內，向本院提出上訴狀（應附繕
本），上訴於臺灣高等法院。
                                      書記官　高文靜
中　　華　　民　　國　　94　　年　　2 　　月　　22　　日
附錄：本案論罪科刑法條全文
中華民國刑法第320條
(普通竊盜罪、竊佔罪)
意圖為自己或第三人不法之所有，而竊取他人之動產者，為竊盜
罪，處五年以下有期徒刑、拘役或五百元以下罰金。
意圖為自己或第三人不法之利益，而竊佔他人之不動產者，依前
項之規定處斷。
前二項之未遂犯罰之。
刑法第33條
犯強盜罪而有第三百二十一條第一項各款情形之一者，處七年以
上有期徒刑。
前項之未遂犯罰之
